【裁判字號】    90,自,208
【裁判日期】    900717
【裁判案由】    侵占
【裁判全文】
臺灣臺中地方法院刑事判決                            九十年度自字第二八號
    自  訴  人  吳建勇  即
                安定汽車行
    被      告  甲○○
右列被告因侵占案件，經自訴人提起自訴，本院判決如左：
    主  文
甲○○無罪。
    理  由
一、自訴意旨略以：被告甲○○於民國八十七年八月四日，以其福特廠牌之營業用小
    客車，靠行於自訴人所開設之安定汽車行，並簽立租借牌照切結書，由自訴人交
    付號碼為Ｎ八─五八六號計程車車牌營業謀生，詎料被告甲○○竟意圖為自己不
    法之所有，自八十九年二月間起拒依契約書約定，拒付各項費用，且行蹤不明。
    因認被告甲○○涉犯刑法第三百三十五條之侵占罪嫌云云。
二、按犯罪事實應依證據認定之，無證據不得推定其犯罪事實，刑事訴訟法第一百五
    十四條定有明文。次按所謂認定犯罪事實之證據，係指足以認定被告確有犯罪行
    為之積極證據而言，該項證據自須適合於被告犯罪事實之認定，始得採為斷罪之
    資料；又事實之認定，應憑證據，如未能發現相當確實證據，或證據不足以證明
    ，自不能以推測或擬制之方法，以為裁判之基礎，最高法院二十九年上字第三一
    ０五號、四十年臺上字第八六號判例著有明文。再按告訴人之告訴，係以被告受
    刑事訴追為目的，是其陳述是否與事實相符，自應調查其他證據以資審認；又事
    實審法院對於證據之取捨，依法雖有自由判斷之權，然積極證據不足證明犯罪事
    實時，被告之抗辯或反證縱屬虛偽，仍不能以此資為積極證據應予採信之理由，
    最高法院亦著有五十二年臺上字第一三００號及三十年上字第四八二號判例可資
    參照。又按認定犯罪事實所憑之證據，無論係直接證據或間接證據，其為訴訟上
    之證明，須於通常一般之人均不致有所懷疑，而得確信其為真實之程度者，始得
    據為有罪之認定，倘其證明尚未達到此一程度，而有合理之懷疑存在，復無其他
    調查途徑可尋，法院即應為無罪之判決，最高法院七十六年臺上字第四九八六號
    著有判例。
三、訊據被告堅決否認有上開自訴人所指之侵占行為，辯稱：伊之計程車有靠行在自
    訴人經營之安定汽車行，並有承租計程車牌，靠行服務費是每月一千八百元，後
    因計程車之收入不好，所以才沒有繼續繳租金，伊並沒有侵占之行為等語。
四、經查，被告固有未按時支付租金而拖延繳納租金之情事，惟未按時支付租金及終
    止租約後未即時交還車牌，未必即係侵占汽車車牌，承租人因經濟狀況不佳而不
    敢面對出租人，並懼與出租人聯絡者，亦事屬常有，無違社會常情。且按侵占罪
    之主觀要件，須持有人變更其原來之持有意思而為不法所有之意思，如僅將持有
    物延不交還，不能遽論以該罪，最高法院二十三年上字第一九一五號判例亦有明
    文。上開營業用計程車車牌現仍懸掛在被告靠行之計程車上並使用中等情，業經
    告訴人及被告陳述在卷，被告並無將該車牌變賣、出質或轉租於他人，客觀上即
    無易持有為所有而侵占入己之行為，是究不得僅以被告拖欠未清償租金及延遲交
    還車牌，即遽認被告有侵占之事實。本案被告已與自訴人達成和解，自訴人並同
    意將計程車車牌繼續交由被告使用等情，業據自訴人及被告陳述在卷，自訴人同
    意讓被告繼續使用計程車車牌，亦足證本件只是單純債務不履行之民事糾紛，被
    告並無侵占之故意可言。
五、綜上所述，被告並無自訴人所言之侵占犯行，是以被告前揭辯詞，洵非虛詞。從
    而被告之行為，依上揭之說明，自與侵占罪之構成要件不相符，本件要屬民事糾
    葛，自訴人應循民事訴訟途徑解決。此外，本院復查無其他證據足資證明被告有
    侵占之犯行，既不能證明被告犯罪，揆諸上揭刑事訴訟法之規定，依法應予諭知
    無罪。
據上論斷，應依刑事訴訟法第三百四十三條、第三百零一條第一項，判決如主文。
中      華      民      國      九十      年      七      月    十七    日
                                臺灣臺中地方法院刑事第四庭
                                        法  官  楊  真  明
右正本證明與原本無異。
如不服本判決，應於送達後十日內向本院提出上訴狀（須附繕本），上訴於臺灣高等
法院臺中分院。
                                        書記官
中      華      民      國      九十      年      七      月    十七    日


司法院資訊處製作；財團法人民間司法改革基金會備份。
